【裁判字號】    97,交聲,1276
【裁判日期】    970529
【裁判案由】    違反道路交通管理處罰條例聲明異議
【裁判全文】
臺灣臺北地方法院交通事件裁定        97年度交聲字第1276號
原處分機關  臺北市交通事件裁決所
異  議  人
即受處分人  乙○
代  理  人  丙○○
上列異議人即受處分人因違反道路交通管理處罰條例案件，對於
臺北市交通事件裁決所於97年4 月3 日所為之處分（原處分案號
：北市裁二字第裁22-AEW650105、AEW650106 、AEW650107 號）
聲明異議，本院裁定如下：
    主  文
原處分均撤銷。
乙○不罰。
    理  由
一、按犯罪事實應依證據認定之，無證據不得認定犯罪事實，刑
    事訴訟法第154 條第2 項定有明文。次按法院受理有關交通
    事件，準用刑事訴訟法之規定，復為道路交通管理處罰條例
    第89條前段所明定，是最高法院76年台上字第4986號判例所
    揭示：「認定犯罪事實所憑之證據，雖不以直接證據為限，
    間接證據亦包括在內，然而無論直接或間接證據，其為訴訟
    上之證明，須於通常一般之人均不致有所懷疑，而得確信其
    為真實之程度者，始得據為有罪之認定，倘其證明尚未達到
    此一程度，而有合理之懷疑存在時，事實審法院復已就其心
    證上理由予以闡述，敘明其如何無從為有罪之確信，因而為
    無罪之判決，尚不得任意指為違法」之意旨，亦即刑事訴訟
    法上法院認定事實之最重要原則之一即認定被告有罪，就該
    有罪事實不能有任何之合理懷疑存在之原則，於法院審理行
    為人違反道路交通管理處罰條例案件時，當有其適用。易言
    之，法院於審理行為人違反道路交通管理處罰條例案件，於
    為事實之認定時，如就原處分機關所認定行為人違規之事實
    仍有合理之懷疑，而無法確信行為人確有該當於道路交通管
    理處罰條例各該處罰條文之構成要件事實時，即應依訴訟法
    上待證事實「倘有懷疑，則應從被告之利益作解釋」之證據
    法則，作對受處分人有利之認定。
二、本件原處分機關即臺北市交通事件裁決所以異議人即受處分
    人乙○騎乘車牌號碼ACG-958 號重型機車，於民國97年1 月
    3 日晚上10時20分及23分許，自臺北市○○路南往北方向行
    駛，於行經有行車管制號誌之師大路80巷路口時，明知其面
    對遵行方向之號誌係禁止車輛通行，不得超越停止線或進入
    路口，竟不遵守該行車管制號誌之指示，逕自騎車闖紅燈左
    轉，適為於該處值勤之臺北市政府警察局大安分局警備隊員
    警甲○○發覺，遂以手勢指揮及鳴笛示意異議人所有該車停
    車靠邊接受稽查而欲掣單舉發，詎駕駛異議人所有該車之人
    竟不聽從員警指示及指揮，拒絕停車接受稽查而反加速逃逸
    ，且於行經師大路轉羅斯福路時竟又違規紅燈右轉，經員警
    當場記明該車之車牌號碼、廠牌、顏色等特徵，而以異議人
    所有該車有違反道路交通管理處罰條例第53條第1 項、第60
    條第1 項、第53條第2 項規定之行為逕行掣單舉發。嗣因異
    議人於應到案日期前向原處分機關提出申訴，原處分機關請
    舉發單位調查結果，仍認異議人有前揭違規行為，原處分機
    關遂於97年4 月3 日依道路交通管理處罰條例第53條第1 項
    、第2 項、第60條第1 項、第63條第1 項第1 款、第3 款及
    違反道路交通管理事件統一裁罰標準表規定，裁處異議人共
    新臺幣（下同）5,400 元之罰鍰，並共記違規點數7 點，合
    先敘明。
三、異議人聲明異議意旨略以：異議人因重度中風癱瘓在床，並
    靠呼吸器維生，無法言語，且該車車齡已28年，早已停用，
    是為此聲明異議，請求撤銷原處分等語。
四、經查：
  (一)異議人因重大傷殘，日常生活需人密集照顧，故自92年3 月
    29日起即入住財團法人私立恆安老人養護中心，且現仍接受
    照護中等情，業據異議人代理人即異議人之子丙○○於97年
    5 月19日下午4 時40分本院調查時到庭陳稱：「（問：乙○
    為你何人？）（答：是我父親，因我父親目前於青年公園旁
    邊的療養院，目前是重度癱瘓，且插有鼻胃管，無法簽委任
    狀。）」等語明確，且有該養護中心於97年1 月23日出具之
    入住證明書在卷可稽。是異議人因中風而癱瘓臥床，且於上
    開違規時間係於養護中心接受照護之事實，堪以認定。
  (二)證人即舉發本件之臺北市政府警察局大安分局警備隊員警甲
    ○○，於本院調查時結證稱：「（問：舉發情形為何？）（
    答：當時我於師大路80巷口遇到一台車紅燈左轉，紅燈左轉
    後又右轉浦城街，右轉雲和街，再右轉回師大路，當時我初
    步看到他的車號，但沒有看清楚，從師大路右轉羅斯福路三
    號，當時有紅燈，我有停下來看他的車牌，我去他的後方請
    他停車，他並沒有停車，右轉羅斯福路三段，我從後方追趕
    至和平東路口，我就記下他的車號，回來才舉發他。）（問
    ：這車的款式，駕駛人如何狀況？）（答：是一個年輕人，
    款式我已經不記得，車子看起來是新的。當時我只記車牌。
    ）（問：【提示車籍資料】這輛車是1980年出產，有無意見
    ？）（答：我看到的是新車，因當時車牌從師大路到羅斯福
    路三段，且我有停下來目觀三次以上，所以記得的車號應該
    沒錯。）（問：當時你於該處作何事？）（答：因那是我的
    轄區，所以我於該處巡邏。那邊是我的管區，我當時警報器
    已經亮了，準備追捕他，但他逃逸，所以我就緊追在後。騎
    車的人絕對不是在庭的代理人，也不是老人。）」（本院97
    年5 月19日訊問筆錄），顯然當日為警目睹違規騎乘機車之
    人係年輕人，然異議人已係七旬之長者，而且是長年臥病在
    床，已如前述；又該機車為新車，核與卷附車籍資料所示異
    議人所有車輛係於69年10月出廠之舊車明顯不合，已難遽認
    上開違規駕駛者即為本件異議人甚明。況證人當日瞬間僅憑
    記憶記取該車之車號，是否有所誤認，或該車懸掛之車牌是
    否有經偽造、變造之情事，均屬可能，堪認異議人前開辯詞
    ，應屬真實。從而，依前揭對事實真偽有懷疑時，應將利益
    歸於被告之法則，即應作對異議人有利之認定，要難謂異議
    人所辯為無理由，是原處分機關對異議人所為之前開裁決，
    即難認為允當，應由本院將原處分撤銷，改諭知異議人不罰
    ，以資適法。
五、綜上所述，依前揭對事實真偽有懷疑時，應將利益歸於被告
    之法則，即應作對異議人有利之認定，要難謂異議人所辯為
    無理由，是原處分機關對異議人所為之前開裁決，即難認為
    允當，應由本院將原處分撤銷，改諭知異議人不罰，以資適
    法。
六、據上論斷，應依道路交通案件處理辦法第20條前段，裁定如
    主文。
中    華    民    國    97    年    5     月    29    日
                  交通法庭法  官  林孟皇
本正本證明與原本無異。
如不服本裁定，應於送達後5日內向本院提出抗告狀。
                          書記官  宋德華
中    華    民    國    97    年    5     月    29    日


司法院資訊處製作；財團法人民間司法改革基金會備份。
